【裁判字號】    95,訴,202
【裁判日期】    951031
【裁判案由】    第三人異議之訴
【裁判全文】
臺灣屏東地方法院民事判決               95年度訴字第202號
原      告  丁○○
訴訟代理人  林春華 律師
複代理人    戊○○
被      告  合作金庫商業銀行股份有限公司
法定代理人  乙○○
訴訟代理人  己○○
被      告  庚○○
上列當事人間第三人異議之訴事件，本院於民國95年10月23日言
詞辯論終結，判決如下：
    主  文
原告之訴駁回。
訴訟費用由原告負擔。
    事實及理由
一、被告庚○○未於言詞辯論期日到場，經核並無民事訴訟法第
    386 條各款所列情形之一，爰依原告之聲請准予一造辯論而
    為判決。
二、原告方面：其於多年前，因養殖漁業需要，向原告的父親借
    款，而於坐落屏東縣新園鄉○○○段280 地號土地上興建二
    層樓加強磚造住家，即門牌號碼屏東縣新園鄉媽祖1 巷141
    之2 號（下稱系爭建物），惟因該部分建物為未經保存登記
    之建物，依法不得轉讓其所有權，是其法律上之所有權是屬
    於原始出資興建之原告所有，詎被告合作金庫商業銀行股份
    有限公司（下稱合庫）未予詳查，於本院94年執字第15995
    號強制執行程序，竟將系爭建物一併予以查封拍賣，顯為損
    害原告之權益過甚，原告自有依法主張確認其所有權非為債
    務人庚○○所有之必要，為此提起本件訴訟。並聲明：(一)確
    認本院94年度執字第15995 號強制執行事件中之執行標的物
    即拍賣公告建物標示表編號1 所列：「建號暫796 號、坐落
    屏東縣新園鄉○○○段280 地號土地上之二層樓加強磚造住
    家（屏東縣新園鄉媽祖1 巷141 之2 號），面積共計80.02
    平方公尺」之所有權為原告所有。(二)本院94年度執字第1599
    5 號強制執行事件，對前開不動產之執行程序應予撤銷。
三、被告合庫抗辯：
    系爭建物之房屋稅稅籍資料，顯示該房屋稅納稅人係被告庚
    ○○，故該建物顯為被告庚○○所有，且被告庚○○於81年
    2 月7 日向被告合庫貸款時，於切結書上聲明坐落屏東縣新
    園鄉○○○段280 地號上之定著物為其自有，原告未能舉證
    證明其有資力興建系爭房屋，其主張系稱建物為其所有，顯
    屬無據。
四、兩造不爭執之事項：
    系爭建物，係被告合庫以其對被告庚○○之債權取得執行名
    義後，聲請本院查封在案，業經本院依職權調取94年度執字
    第15995號強制執行案卷核閱無訛。
五、兩造爭執之事項：
    系爭建物為何人所有（見本院卷第25頁）？茲審酌如下：
(一)、按第三人就執行標的物，有足以排除強制執行之權利者，得
    於強制執行程序終結前，向執行法院對債權人提起異議之訴
    ，此為強制執行法第15條所明定。而強制執行法第15條所謂
    就執行標的物有足以排除強制執行之權利者，係指對於執行
    標的物有所有權、典權、留置權、質權存在之情形之一者而
    言，最高法院亦著有44年台上字第721 號判例足資參照。本
    件強制執行程序尚未終結，業經本院依職權調閱94年度執字
    第15995 號強制執行卷經核屬實，是原告自得提起本件訴訟
    。
(二)、本件原告主張系爭建物乃伊於81、82年間自行出資僱工搭建
    等情，固據提出村長證明書為證（見本院卷第46、47頁），
    惟依該證明書內容觀之，僅知原告為系爭建物之管理使用者
    ，其是否為所有權人，則無從自該證明書中得知，再者，證
    人即承攬系爭建物之丙○○到庭證稱: 「（是否認識原告?
    ）我幫他蓋房子，在五房村，約蓋20坪，大約在民國80年蓋
    的，當時誰拿錢給我的我忘記了，當時是地主跟我說要蓋房
    子，地主是個男的，他說要放飼料，總共約50萬元，視工程
    進度給付，高度是一層樓... 第二層樓我有蓋一個樓梯間及
    神明廳，但是沒有跟他算錢，房子大約79年到80年蓋的。」
    等語（見本院卷第71頁），依證人所述，則系爭建物的興建
    者為地主，而原告既非地主，顯難以證人之證詞而認定系爭
    建物為原告所有。再者，證人甲○○到庭證稱: 「（是否認
    識原告?） 認識，她請我幫她作水電，是在五房州段那邊，
    是新建的房子，是混泥土磚造，錢是原告給我的，大約在民
    國80年左右，總共的工程款是11、2 萬元，視工程度進度給
    付，我不曉得房子及土地是誰的。」等語（見本院卷第71頁
    ）惟查，證人所述，僅表示係由原告交付金錢予伊，惟未能
    證明原告的資金為其自有資金，而認原告為出資興建者。末
    按證人胡經倫即原告的父親雖到庭證稱：「（有無拿錢給你
    的女兒？）我是現金直接拿給我的女兒。（拿多少錢給你的
    女兒？）斷斷續續拿的，應該有幾十萬元，都是給現金，是
    從退休俸及我自已存款的錢，她有需要我才給他，她跟我拿
    錢說要養魚，蓋魚塭。（你女兒蓋魚塭是蓋在那裡？）在婆
    家的土地新園。（錢是否只蓋魚塭？）大概是，我只是看過
    一次。（系爭土地是否有工寮？）是的。」等語（見本院卷
    第82頁）。惟查，依上開證詞，證人固有將金錢交予原告，
    惟關於金錢的用途為何，係由原告所告知，而非證人之親身
    見聞，則證人所交付之金錢是否確實使用於系爭建物要非無
    疑，況系爭建物興建之總工程款，依上開2 位證人所述，約
    需至少60萬元，而證人胡經倫之證詞，無從得知其交付予原
    告金錢的總額，原告復未能提出其他資力之證明，要難單憑
    證人胡經倫之證詞而能認原告有資力興建系爭房屋。
(三)、系爭建物之納稅義務人，為被告庚○○，此有稅捐處函覆房
    屋稅稅籍資料在卷可稽（見本院94年度執字第15995 號執行
    卷），若原告為系爭房屋之所有權人，系爭房屋之房屋稅至
    少應由其繳納，惟其並未繳納，則其是否為系爭建物之所有
    權人，尚屬可議。末按，被告庚○○向被告合庫貸款時，業
    已簽立切結書，表明系爭土地上之建物為其自有，此有切結
    書在卷可稽（見本院卷第16頁），原告雖以此是制式文書，
    未能證明被告庚○○即為所有權人，惟查，被告庚○○既已
    於文書上簽名，即表示同意文書所載之內容，原告未能舉證
    證明之，依常情而言，實難認被告庚○○不同意文書之內容
    ，復於文書上簽名，是以原告所述，顯屬無據。
(四)、綜上所述，原告未能證明系爭建物為其所有，其請求確認本
    院94年度執字第15995號強制執行事件中之執行標的物即拍賣
    公告建物標示表編號1所列：「建號暫796號、坐落屏東縣新
    園鄉○○○段280地號土地上之二層樓加強磚造住家（屏東縣
    新園鄉媽祖1巷141之2號），面積共計80.02平方公尺」之所
    有權為原告所有。(二)本院94年度執字第15995號強制執行事件
    ，對前開不動產之執行程序應予撤銷，顯屬無據，應予駁回
    。
六、據上論結，原告之訴為無理由，依民事訴訟法第78條，判決
    如主文。
中    華    民    國    95    年    10    月    31    日
                  民事第二庭    法  官  吳思怡
正本係照原本作成。
如不服本判決，應於收受送達後20日內向本院提出上訴書狀。
中    華    民    國    95    年    10    月    31    日
                                書記官  王秋淑


司法院資訊處製作；財團法人民間司法改革基金會備份。
